【裁判字號】    88,訴,1354
【裁判日期】    890509
【裁判案由】    毒品危害防制條例
【裁判全文】
臺灣臺南地方法院刑事判決                        八十八年度訴字第一三五四號
    公  訴  人  臺灣台南地方法院檢察署檢察官
    被      告  丙○○
    指定辯護人  本院公設辯護人林宜靜
右列被告因違反毒品危害防制條例案件，經檢察官提起公訴 (八十八年度偵字第九八
０三號)，本院判決如左：
    主  文
丙○○連續販賣第二級毒品，處有期徒刑陸年。
扣案之第二級毒品安非他命壹包（驗後淨重壹點壹公克，包裝重零點參參公克）沒收
銷燬之。另扣案之呼叫器壹個沒收之。又販賣毒品所得新台幣伍仟伍佰元沒收，如全
部或一部不能沒收時，追徵其價額或以其財產抵償之。
    事  實
一、丙○○基於販賣第二級毒品安非他命之概括犯意，先於民國八十八年七月二十六
    日，在台南市○○區○○街二段八四一巷三六號「小太陽」檳榔攤內，以折抵其
    之前所欠甲○○新台幣（下同）五百元之方式，將毒品安非他命一小包（未扣案
    ）販賣予甲○○；復又於同年八月三日晚上，在同一地點，再以折抵其另外所欠
    甲○○五千元之方式，將毒品安非他命一包販賣予甲○○，為警方人員監聽後發
    覺，於同年月五日在上開檳榔攤址前之甲○○機車車廂內查獲上開毒品安非他命
    一包（另案沒收），甲○○並供出是丙○○拿來抵債的，嗣甲○○遂在警方授意
    之下，配合以0000000000號呼叫器與丙○○聯絡，佯稱有人要購買毒
    品安非他命，二人並約定好價錢、數量及交易之地點、時間後，於當日晚上十一
    時五十分許，丙○○果真到上開檳榔攤欲將毒品安非他命一小包（一點四公克）
    交付予甲○○時，為埋伏之警員當場查獲，並扣得上開安非他命一包（驗後淨重
    一點一公克，包裝重０點三三公克）及呼叫器一個。
二、案經台南市警察局移送台灣台南地方法院檢察署檢察官偵查起訴。
    理  由
一、訊據被告丙○○矢口否認有右揭犯罪事實，辯稱：伊雖有欠甲○○上開款項，但
    確無販賣安非他命予甲○○。八十八年八月五日當天是甲○○打呼叫器要伊還錢
    ，伊才會去甲○○的檳榔攤云云。惟查：
（一）本件被告查獲之經過係警方人員先監聽證人甲○○後，發現被告有販賣毒品安
      非他命之嫌，遂於八十八年八月五日先查獲證人甲○○後，證人甲○○始供出
      被告並配合在警方授意之下，以呼叫器與被告聯絡，佯稱有人要購買毒品安非
      他命並約好價錢、數量及交易方式後，被告即於同日晚上十一時五十分許，攜
      帶一．四公克之安非他命，到檳榔攤欲交付予證人甲○○時，為埋伏之警員當
      場查獲等情，業據證人即當天查獲之台南市警察局刑警隊偵查員乙○○○於本
      院審理中證述屬實，核與證人甲○○到庭證述之情節大致相符，此外復有台灣
      台南地方法院檢察署通訊監察書、及監聽譯文各一份在卷可資佐證。
（二）被告雖辯稱查獲當天是甲○○打呼叫器要伊還錢，伊才會去甲○○的檳榔攤。
      然查：被告於警訊中自承：「五日下午起甲○○打我呼叫器：：在電話中林說
      他哈的要死，叫我說有無安毒過去分他吸用：：於是我就偕同女友在二十三時
      許打行動電話給友人吳慶興要向他買半錢安非他命價格為三千元，吳叫我直接
      到他家十二佃來買，我與吳慶興交易毒品後就又載女友直接往甲○○之檳榔攤
      去。」（詳見警卷），於審理中亦自承：伊在接到甲○○的電話後，先到十二
      佃吳慶興家中購買半錢三千元的安非他命，為警方查到的一點四公克就是那半
      錢。到檳榔攤後先去買一包香煙後，甲○○叫伊把香菸交給在車上等的女友蔡
      美惠後再回來一趟，是因為甲○○催伊還欠款五千元，但當天並沒有帶錢去甲
      ○○那裡。（見本院八十八年十二月九日訊問筆錄）。可知倘被告查獲當天確
      是要還證人甲○○欠款才會前往檳榔攤，為何會沒帶錢去，又為何要先繞到十
      二佃向他人購買安非他命後再過去，且又為何到檳榔攤之後，不直接商討還錢
      之事，要先假裝買一包香煙後，再回車上後再回到檳榔攤且身帶毒品？故被告
      當天確是因證人甲○○聯絡要購買毒品安非他命，才會先去購買毒品安非他命
      後過去檳榔攤於交付時為警查獲應屬無疑，是被告上開所辯，顯屬事後逃避卸
      責之詞，不足採信。
（三）再查：倘買方係偽稱欲購買毒品，其雖原無實際購買毒品之意思，僅虛與賣方
      買賣毒品，意在協助警察辦案，以求人贓俱獲，然賣方既有販毒之故意，且已
      著手實施販毒之行為，則縱形式上因警察埋伏在側，伺機逮捕，事實上不能真
      正完成買賣毒品之行為，惟被告仍應論以販賣毒品未遂罪，此有最高法院八十
      五年度第四次刑事庭會議決議可資參照，故本件證人甲○○雖係偽稱欲購買毒
      品，其雖原無實際購買毒品之意思，僅虛與賣方買賣毒品，意在協助警察辦案
      ，以求人贓俱獲，然被告既有販毒之故意，且已著手實施販毒之行為，則縱形
      式上因警察埋伏在側，伺機逮捕，事實上不能真正完成買賣毒品之行為，惟被
      告自仍應論以販賣毒品未遂罪，是此部份事證明確，被告犯行堪予認定。
（四）復查：被告前曾以折抵欠款之方式將毒品安非他命販賣予證人甲○○二次之事
      實，亦據證人甲○○於警訊、偵訊及審理中證述綦詳，參以被告對於上開有欠
      甲○○款項，及在證人甲○○有需要時，伊就會拿安非他命給證人甲○○吸用
      等事實於審理、偵訊時均不否認，況衡諸常情，倘被告前未曾販賣安非他命予
      證人甲○○，證人甲○○又如何能於八十八年八月五日以電話聯絡之方式向被
      告購買安非他命，被告又如何願意冒著被查獲之高度風險馬上親自將安非他命
      送到？足見證人甲○○上開證述尚非全屬無據或憑空捏造，應堪以採信。雖本
      件被告辯稱證人甲○○因與其有債務糾紛，且是依毒品危害防制條例規定可以
      獲得減刑之人，故其證述之證據證明力不足云云。然依現行法規定，施用毒品
      或販賣毒品而供出毒品來源因而破獲者，依法得減輕其刑，基此利害關係之存
      在，為擔保下游之施用者供述之真實性，除施用者之供述明確而無瑕疵外，倘
      若有足以令人確信之直接證據或補強證據，施用者之供述並非不得做為論罪科
      刑之依據。本院審認證人甲○○就被告販賣之時間、地點、次數及數量等之供
      述尚屬明確，且又無重大瑕疵，復有如上所述之足以令人確信之直接證據及補
      強證據，則其供述自仍得做為論罪科刑之依據。是被告上開所辯，亦均屬事後
      卸責之詞，不足採信。
（五）末查：安非他命係第二級毒品，吸用後會抑制呼吸，引起精神錯亂，並有輕微
      成癮性，嚴重妨害人之身心健康，後果不堪設想。且物稀價昂，取得不易，並
      為政府嚴予查緝之違禁物，販賣安他命者刑責綦重，苟無高利可圖，衡情度理
      ，一般人當無甘冒被查獲法辦之高風險，將自己所買入之毒品安非他命無端讓
      與他人吸食或代他人購買之理，且被告之前即曾因違反麻醉藥品管理條例案件
      ，經台灣台南地方法院判處有期徒刑四月確定並執行完畢，自更不可能不知，
      故堪認被告販入安非他命之價格必較販出之價格為低而有從中牟取差額利潤之
      意圖甚明。此外，復有第二級毒品安非他命一包（驗後淨重一點一公克，包裝
      重０點三三公克）及呼叫器一個扣案可資佐證。且上開毒品經送鑑定後，確為
      第二級毒品安非他命，此亦有法務部調查局檢驗通知書一紙在卷可稽，是本件
      事證明確，被告犯行堪以認定。至被告另請求與證人甲○○當庭對質，因對本
      院認定事實之結果並無影響，核無必要，故不予再傳訊證人甲○○，併此敘明
      。
二、按安非他命係屬毒品危害防制條例第二條第二項第二款所規定之第二級毒品，核
    被告丙○○販賣第二級毒品安非他命既遂部份（即第一、二次犯行），所為均係
    犯同條例第四條第二項之販賣第二級毒品罪，第三次販賣未遂部份，係犯同條例
    第四條第五項、第二項之販賣第二級毒品未遂罪。被告販賣安非他命前之持有安
    非他命行為，本應以持有論，惟持有後進而販賣，其持有之低度行為應為販賣之
    高度行為所吸收，不復另論。又被告先後三次犯行，時間緊接，犯罪構成要件相
    同，顯係基於概括之犯意反覆為之，應依連續犯之規定論以一個販賣第二級毒品
    既遂罪，其最重法定本刑為無期徒刑，依法不得加重，其餘法定本刑並依法加重
    其刑。又本件被告販賣毒品安非他命之犯行次數不多、時間不長，數量非重，得
    款亦非鉅，與坊間大盤商之動輒大量販賣毒品者尚屬有別，情輕法重，如予宣告
    最輕法定刑有期徒刑七年，仍顯屬過重，其犯罪情節恆情尚不無可憫之處，爰依
    刑法第五十九條之規定減輕其刑。爰審酌被告所犯販賣毒品之罪，殘害他人身心
    健康，危害社會秩序，犯罪後未能坦承犯行，並參其尚非販賣毒品之大盤商等一
    切情狀，量處如主文所示之刑，以昭炯戒。至扣案之第二級毒品安非他命（驗後
    淨重為一點一公克，包裝重０點三三公克），不問屬於何人所有，應依毒品危害
    防制條例第十八條第一項前段之規定，沒收銷燬之。又扣案之呼叫器一個，乃為
    供被告犯罪所用之物，且為被告所有，業據被告供承在卷，爰依刑法第三十八條
    第一項第二款之規定沒收之。又被告前二次販賣毒品安非他命所得五千五百元，
    為其犯罪所得之財物，應依毒品危害防制條例第十九條第一項之規定宣告沒收，
    如全部或一部不能沒收時，追徵其價額或以其財產抵償之。至於第三次因係證人
    甲○○協助警察辦案，而偽稱購買毒品，且因警察埋伏在側伺機逮捕被告，已如
    前述，故被告實際上尚未因本次犯罪而有所得利，爰不另行宣告沒收及追徵或以
    財產抵償之，併此敘明。
據上論斷，應依刑事訴訟法第二百九十九條第一項前段、毒品危害防制條例第四條第
二項、第十八條第一項前段、第十九條第一項，刑法第十一條前段、第五十六條、第
五十九條、第三十八條第一項第二款，判決如主文。
本案經檢察官劉聰熙到庭執行職務
中    華    民    國      八十九      年       五      月       九      日
                                  臺灣臺南地方法院刑事第一庭
                                          法  官  林臻嫺
右正本證明與原本無異。
如不服本判決，應於判決送達後十日內，向本院提出上訴狀。
                                          書記官  黃若萍
中    華    民    國      八十九    年     五       月      十     日
毒品危害防制條例第四條
第二項
  製造、運輸、販賣第二級毒品者，處無期徒刑或七年以上有期徒刑，得併科新臺幣
  七百萬元以下罰金。
第五項
  前四項之未遂犯罰之。


司法院資訊處製作；財團法人民間司法改革基金會備份。
